【裁判字號】    91,易,450
【裁判日期】    920526
【裁判案由】    違反菸酒管理法等
【裁判全文】
臺灣宜蘭地方法院刑事判決                          九十一年度易字第四五號
    公  訴  人  臺灣宜蘭地方法院檢察署檢察官
    被      告  乙○○
                丙○○
                甲○○
    選任辯護人  余鑑昌律師
右列被告因違反菸酒管理法案件，經檢察官提起公訴 (九十一年度偵字第二一五、三
六八、五三三號)，本院判決如左：
    主  文
乙○○共同輸入私菸，處有期徒刑陸月，如易科罰金，以參佰元折算壹日。如附表所
示之私菸均沒收。
丙○○、甲○○共同輸入私菸，各處拘役伍拾玖日，如易科罰金，均以參佰元折算壹
日。如附表所示之私菸均沒收。
被訴妨害公務部分均無罪。
    事  實
一、乙○○係崑崙財三十六號（ＣＴ三—五六０一）漁船船長，因欲購入仿冒洋菸販
    賣圖利，而與不詳姓名之人，基於輸入私菸之犯意聯絡，於民國九十一年一月十
    四日凌晨一時許，與該船輪機長丙○○、船員甲○○、漁工戊○○、漁工己○○
    （後二人已返回大陸）等人駕駛崑崙財漁船，由宜蘭縣蘇澳鎮南方澳漁港以捕魚
    為由出港後，往北航向彭佳嶼海域作業，經乙○○於海上告知丙○○、甲○○此
    行目的，丙○○、甲○○即與乙○○基於輸入私菸之共同犯意聯絡，於同日上午
    十時許，在彭佳嶼海域東北方約十浬處，由不詳姓名之人駕駛大陸漁船靠近乙○○所駕船隻，由乙○○以新台幣（下同）一百五十五萬元之代價，購入其明知自
    中華民國領域外輸入、且係仿冒日商‧日本香煙產業股份有限公司MILD SEVEN商
    標之香菸二萬七千一百四十包、MILD SEVEN LIGHT牌香菸七千二百包、MILD
    SEVEN STAR商標之MILD SEVEN STAR KING SIZE牌香菸六千零七十包、SILVER
    STARLET牌香菸四百一十包、MI-NE商標之峰牌香菸二千八百五十包及仿冒瑞士商
    ‧大衛朵夫公司DAVIDDOFF商標之DAVIDDOFF CLASSIC牌香菸六萬三千五百五十包
    、DAVIDDOFF LIGHT牌香菸五萬四千七百三十包、DAVIDDOFF SUPREME牌香菸六十
    包，共三百零七箱又一百四十一條，由乙○○、丙○○、甲○○、戊○○、己○○搬運藏置於崑崙財漁船各漁艙內。嗣於同年月日下午十時許，經行政院海岸巡
    防署海洋巡防總局第七（蘇澳）海巡隊據報並聯合行政院海岸巡防署海洋巡防總
    局偵防查緝隊及第十二海巡隊，派遣五０二五艇、三五一九艇及五五０七艇前往
    蘇澳海域登檢崑崙財漁船，查獲上開未稅洋菸共三百零七箱又一百四十一條。
二、案經行政院海岸巡防署海洋巡防總局第七（蘇澳）海巡隊移送台灣宜蘭地方法院
    檢察署檢察官偵查起訴。
    理  由
一、訊據被告乙○○警訊及偵審中固坦承有購買及搬運未稅洋菸之事實，被告丙○○
    、甲○○於警訊及偵審中固坦承有搬運未稅洋菸之事實，惟均矢口否認有公訴人
    所指犯行，且於審理中均辯稱：船沒有開出領海外，且不知該洋菸係仿冒云云。
    經查：
（一）被告乙○○固辯稱船隻未曾駛至中華民國領海外等語，且彭佳嶼向海一邊之低
      潮線為我國之領海基線，依中華民國領海及鄰接區法第三條規定，我國領海為
      自基線至其外側十二浬間之水域，彭佳嶼東北方約十浬處，若在該水域間，自
      屬我國領海範圍，有內政部九十二年三月二十一日台內地自第○九二○○○五
      ○○六號函附卷可參。又該函附件亦標示彭佳嶼東北方約十浬處之位置，有函
      文之附圖可稽，依該圖所示，彭佳嶼東北方約十浬處之位置，確係位於我國領
      海內。又宜蘭縣東港外海二浬處，則為我國內水水域，復有上開函文為據。被
      告等辯稱渠等接駁及查獲之位置均在我國領海內，固屬有據。
（二）惟查，被告丙○○則於警訊時供承：私菸係於彭佳嶼東北方約十二海浬左右接
      駁未稅洋菸上船，與被告乙○○之供述並不相同。又被告乙○○於本院調查時
      稱：「我確實有從彭佳嶼外海買香煙進來，那裡不是我國領海」等語，亦與其
      於警訊中之陳述不相同。再者，被告乙○○供述上開未稅洋菸係以每箱五千元
      之代價購買，共購買三百一十箱（經查獲者為三百零七箱又一百四十一條）未
      稅洋菸，所支出之費用高達一百五十五萬元，而被告乙○○於偵查中供承伊出
      海時即帶一百五十五萬餘元，衡諸常情，苟非已事先聯絡該大陸漁船之不詳人
      士，而確定此行將買受私菸，豈會無端攜鉅款出港？且被告於一月十四日凌晨
      一時出海，於十時許大陸漁船即已靠近，此均為被告三人所自承，益見被告乙○○應與該大陸漁船之人有事先聯絡，否則不至時間如此相近。被告乙○○辯
      稱聽說可在海上購買香菸，帶錢出去看看，該船係臨時過來云云，均與常情不
      符，不足採信。是本件雖無證據證明被告接駁私菸地點在我國領海外，惟應堪
      認被告乙○○既係事先聯絡大陸漁船之人販入私菸，而該等仿冒洋菸原應係自
      我國境外輸入，則被告乙○○主觀上與大陸漁船之人，就輸入私菸之犯行有犯
      意聯絡。又被告乙○○供稱伊出海後已向被告丙○○、甲○○說明購買私菸等
      語，且被告丙○○、甲○○均有參與搬運及藏置，足認渠等就輸入私菸有犯意
      之聯絡及行為之分擔。
（三）又本件扣案之未稅洋菸經送商真股份有限公司及傑太日煙國際股份有限公司鑑
      定產地及真偽，鑑定結果均非瑞士商‧大衛朵夫公司及日商‧日本香煙產業股
      份有限公司之產品，有商真股份有限公司九十一年一月二十三日九十一年營字
      第００六號函及傑太日煙國際股份有限公司九十一年一月二十九日函各一份在
      卷可稽，扣案香菸顯然均為仿冒品。又被告一次購入三百零七箱又一百四十一
      條香菸，一次給付達一百五十五萬元，應就所購香煙之品牌有所知悉。又系爭
      稅洋煙係以每箱五千元之代價購入，每箱五十條，則被告所購入之價格應係每
      條一百元，惟在台灣地區「MILD SEVEN」所販售之市價為每條五百元，「峰」
      每條六百五十元，「DAVIDDOFF」一包即六十元（一條內有十包），有告訴人
      日商．日本香煙產業股份有限公司具狀陳述及瑞士商．大衛朵夫公司告訴代理
      人到庭陳述在卷，是被告乙○○顯以極低價購入，應知其購入之香煙不可能為
      真煙。是被告乙○○辯稱不知為仿冒洋菸而販入，顯不足採。
（四）此外，並有扣案之上開未稅洋菸三百零七箱又一百四十一條、行政院海岸巡防
      署海洋巡防總局三五一九艇巡邏日誌一份、日商‧日本香煙產業股份有限公司
      商標註冊證影本四份、瑞士商‧大衛朵夫公司商標註冊證影本一份及現場查獲
      照片為證，事證明確，被告等之犯行應堪認定。
二、核被告乙○○、丙○○、甲○○所為，均係犯菸酒管理法第四十六條之輸入私菸
    罪、商標法第六十三條之罪。被告三人與大陸漁船上不詳姓名之人就輸入私菸之
    犯行有犯意聯絡及行為分擔，均為共同正犯。又被告等所犯上開二罪，係以一輸
    入行為觸犯數罪名，為想像競合犯，應從一重之違反菸酒管理法第四十六條之罪
    處斷。爰審酌被告乙○○係漁長及本件主謀，為牟利而輸入私菸、被告丙○○為
    輪機長、被告甲○○僅係船員，對本件犯行尚非自始即有參與、僅係聽命行事，
    渠等生活狀況、智識程度、犯罪對社會經濟及告訴人所生之損害，犯罪後已與被
    害人達成和解及犯罪後態度等一切情狀，分別量處如主文所示之刑，並諭知易科
    罰金之折算標準。扣案如事實欄之未稅洋菸三百零七箱又一百四十一條，依菸酒
    管理法第五十七條之規定宣告沒收。
三、公訴意旨另以：被告等嗣於同年月日下午六時許，經行政院海岸巡防署海洋巡防
    總局第七（蘇澳）海巡隊據報並聯合行政院海岸巡防署海洋巡防總局偵防查緝隊
    及第十二海巡隊，派遣五０二五艇及三五一九艇前往蘇澳海域發現崑崙財漁船欲
    登檢，詎崑崙財漁船發現後隨即放下漁網並蛇行以阻擾登檢，並用船尾故意衝撞
    前開二艘巡防艇，妨害查緝人員依法執行職務，後於同日下午九時五十分許，再
    度派遣五五０七艇前往宜蘭縣東港外海約二浬處，崑崙財漁船見無法脫逃始收網
    同意登檢，因認被告涉犯刑法第一百三十五條第二項妨害公務罪嫌。
四、按犯罪事實應依證據認定之，無證據不得推定其犯罪事實，刑事訴訟法第一百五
    十四條定有明文。而認定犯罪事實之證據，係指足以證明被告確有犯罪行為之積
    極證據而言；其為訴訟上之證明，須於通常一般之人均不致有所懷疑，而得確信
    其為真實之程度，始得據為有罪之認定。又按刑法第一百三十五條第一項之妨害
    公務罪，係指基於故意，對於公務員於依法執行職務時，實施強暴脅迫之行為而
    言。是行為人主觀上須有妨害公務之故意，客觀上亦須有對公務員依法執行職務
    有所防阻，而施強暴或脅迫之行為，方足當之。
五、公訴人認被告等涉有妨害公務罪嫌，無非以證人即當場參與查緝之行政院海岸巡
    防署海洋巡防總局第七（蘇澳）海巡隊小隊長丁○○之證述，行政院海岸巡防署
    海洋巡防總局三五一九艇巡邏日誌一份、錄影帶一捲為證。訊據被告三人則矢口
    否認有何犯行，辯稱：被查獲前當時正好下網捕烏魚，船因為要跟著水流走所以
    才蛇行，並無碰撞巡防艇，也沒有故意阻止登檢等語。經查：
（一）證人即行政院海岸巡防署海洋巡防總局第七（蘇澳）海巡隊丁○○於偵查中證
      稱：「當天下午三、四點接到電話通知說這艘船有走私嫌疑，伊至三組給伊的
      地點時並未發現可疑，於下午五時四十五分許伊發現可疑，因該地並非該船之
      作業地點，應該是看到巡防艇才下網，如該船下網巡防艇就不能靠近，後來巡
      防艇先去查另一艘船，約六點多該船未收網並將船左後方靠近巡防艇，連續三
      次不讓查緝人員上去，捕魚中之船行駛時不須搖擺蛇行」等語，於本院審理時
      證稱：「我們看到他們的船時，我們有看到他們已經下網，只是我們用經驗斷
      這季節、潮流並不是抓魚，所以後來再派一艘大型船隻，我們巡邏艇才順利查
      獲。．．．我們錄影帶拍的是被告船隻擺尾的動作，因為他們船隻擺尾就有一
      個魚度，會對我們的船隻造成危險。．．．被告的船在海上是靜止的，非航行
      ，當我們的船靠近時，他們的船就動車，造成他們的船尾對著我們的船身，我
      們要登檢三次都沒有成功。」依證人丁○○之證述，被告等應係見警海巡隊人
      員前來，為阻止海巡隊人員登檢，始下網捉魚，且亦有轉動船身使海巡隊員警
      無法登檢之行為，被告等辯稱其下網係為捕魚，應不足採。惟上開行為，僅係
      被告等拖延查緝之計謀，尚難認係施強暴脅迫。又本院當庭勘驗錄有查獲經過
      情形之錄影帶，亦僅見該漁船於緝私艇接近船尾時確實有向左移動等情，惟亦
      未見該漁船有何衝撞巡防艇之動作。則被告上開行為，固使員警執行職務困難
      ，惟難認有達「施強暴脅迫」強度之犯行。又依行政院海岸巡防署海洋巡防總
      局三五一九艇巡邏日誌之紀錄，海巡隊於九十一年一月十四日下午五時四十五
      分即見該船因規避檢查而下網作業，且因該漁船持續作業中，監控至二十二時
      始登檢，並無何受強暴脅迫之紀錄。此外，查無其他證據足認被告等確有公訴
      人所指犯行。又此部分之行為，如成立犯罪，應係另一基於妨害公務之犯意而
      為之行為，與前揭論罪科刑之輸入私菸為不同之二行為，公訴人認此部分之行
      為與前述論罪科刑之行為為一行為觸犯數罪名之想像競合犯，而有裁判上一罪
      關係，顯有未洽，自認由本院另為無罪之諭知。
據上論斷，應依刑事訴訟法第二百九十九條第一項前段、第三百零一條，菸酒管理法
第四十六條、第五十七條，商標法第六十三條，刑法第十一條前段、第二十八條、第
五十五條、第四十一條第一項，判決如主文。
本案經檢察官吳慧蘭到庭執行職務
中      華      民      國      九十二      年    五    月    二十六    日
                                        臺灣宜蘭地方法院刑事第一庭
                               法  官  謝  佩  玲
右正本證明與原本無異。
如不服本判決，應於判決送達後十日內向本院提出上訴狀( 應附繕本 )。
                                            書記官  林  慶  生
中      華      民      國      九十二      年    五    月    二十七    日
附錄法條：
菸酒管理法第四十六條
產製或輸入私菸、私酒者，處一年以下有期徒刑、拘役或科或併科新台幣三十萬元以
上一百五十萬元以下罰金。但以手工產製私菸、私酒供自用者，免予處罰。
商標法第六十三條
明知為前條商品而販賣、意圖販賣而陳列、輸出或輸入者，處一年以下有期徒刑、拘
役或科或併科新臺幣五萬元以下罰金。
附表：
  ┌────────────────┬────────────┐
  │MILD SEVEN牌之香菸              │二萬七千一百四十包      │
  ├────────────────┼────────────┤
  │MILD SEVEN LIGHT牌香菸          │七千二百包              │
  ├────────────────┼────────────┤
  │MILD SEVEN STAR KING SIZE牌香菸 │六千零七十包、          │
  ├────────────────┼────────────┤
  │SILVER STARLET牌香菸            │四百一十包              │
  ├────────────────┼────────────┤
  │峰牌香菸                        │二千八百五十包          │
  ├────────────────┼────────────┤
  │DAVIDDOFF CLASSIC牌香菸         │六萬三千五百五十包      │
  ├────────────────┼────────────┤
  │DAVIDDOFF LIGHT牌香菸           │五萬四千七百三十包      │
  ├────────────────┼────────────┤
  │DAVIDDOFF SUPREME牌香菸         │六十包                  │
  ├────────────────┼────────────┤
  │合計                            │三百零七箱又一百四十一條│
  └────────────────┴────────────┘


司法院資訊處製作；財團法人民間司法改革基金會備份。
